臺灣板橋地方法院刑事判決　　　　　　　　　　　　九十三年度訴緝字第一五九號
　　公　訴　人　臺灣板橋地方法院檢察署檢察官
　　被　　　告　丙○○
　　指定辯護人　本院公設辯護人　甲○○
右列被告因偽造有價證券案件，經檢察官提起公訴（九十一年度偵字第二二三０號）
，本院判決如左：
    主  文
丙○○意圖供行使之用，而偽造有價證券，處有期徒刑參年陸月；丙○○於民國九十
年十月九日，以丙○○、丁○○名義所簽發之付款地基隆市○○區○○街一二二之一
號、面額均為新臺幣壹拾貳萬元之本票張，其中偽造「丁○○」名義發票部分均沒
收之。
    事  實
一、丙○○曾因偽造有價證券案件，於民國九十年二月二日經臺灣臺中地方法院以九
    十年度訴字第五號判決處有期徒刑一年八月，緩刑四年，於九十年三月三日確定
    。緣丙○○與其兄許銘泉二人，於八十九年十月二十三日，以許銘泉名義向原設
    於基隆市○○區○○街一二二之一號之冠珅交通有限公司（下稱冠珅公司，負責
    人為許永珅），以每日租金新台幣（下同）八百五十元，承租車號Ｇ四─八五五
    號營業用小客車（下稱甲車）一輛，由丙○○任連帶保證人；丙○○取得甲車後
    ，自九十年一月間起未繳納車租，且未將甲車歸還冠珅公司，經冠珅公司尋覓後
    ，始於九十年十月九日尋獲丙○○及甲車，雙方協議後，由丙○○書立切結書一
    紙承諾繼續承租甲車，並每日繳交一千五百元予原設於基隆市○○區○○路一０
    二號十二樓之冠威交通有限公司（下稱冠威公司，負責人為許永珅之配偶周盈玎
    ），迄清償原積欠之甲車車租完畢為止，惟冠威公司要求丙○○需覓得保證人以
    供擔保，並交付空白本票三張予丙○○，詎丙○○明知未獲得其姊丁○○之授權
    或同意，竟意圖供行使之用，旋於不詳處所，以在本票之發票人項下偽造「丁○○」之署名及捺指印之方法，同時簽發發票人為丙○○、丁○○，發票日為九十
    年十月九日（未載到期日及票號）、付款地為基隆市○○區○○街一二二之一號
    、面額均為十二萬元之本票三張（丙○○於每張本票之發票人項下偽造「丁○○
    」之署名及捺指印各一枚，另在面額欄偽造丁○○之指印各一枚），並冠威公司
    內，同時將上開本票三張交付冠威公司人員，作為繼續承租甲車及日後分期償還
    原積欠車租之擔保，而行使偽造之上開本票三張。其後，因丙○○未依約償還車
    租，周盈玎遂代表冠威公司，聲請台灣基隆地方法院於九十年十一月六日以九十
    年度票字第一一七三號裁定准予就上開本票三張對丙○○、丁○○強制執行，丁○○收受該裁定後始知悉上情。
二、案經丁○○訴由臺灣臺中地方法院檢察署呈請臺灣高等法院檢察署檢察長核轉臺
    灣板橋地方法院檢察署檢察官偵查起訴。
    理  由
一、關於證據能力之審查：
    公訴人提出證明本件犯罪事實之告訴人丁○○於偵查中之指訴、計程車租賃契約
    書影本一份、上開本票影本三張、上開切結書影本一張、租金繳納紀錄卡影本一
    張及臺灣基隆地方法院九十年度票字第一一七三號裁定影本一份，被告承認為真
    實，且被告與辯護人均未於言詞辯論終結前聲明異議，均具有證據能力，合先敘
    明。
二、認定犯罪事實所憑之證據及其認定之理由：
    右揭事實，業據告訴人丁○○於偵查中指訴甚詳，被告丙○○於本院審理時亦坦
    承前揭本票三張其上丁○○之簽名及指印確係其所為，其事先未獲得丁○○之授
    權或同意，伊簽發後將該本票三張交付冠威公司人員等情不諱（見本院九十三年
    十月十五日審判筆錄），證人許朝雄亦於九十三年十月十五日本院審理時具結證
    稱：被告因積欠車租，嗣冠威公司找到被告後，將空白本票交付被告，要求被告
    要找保證人，嗣被告將已填載丁○○為共同發票人之上開本票三張，在冠威公司
    內交付冠威公司人員等情在卷，並有計程車租賃契約書影本一份、上開本票影本
    三張、上開切結書影本一張、租金繳納紀錄卡影本一張、臺灣基隆地方法院九十
    年度票字第一一七三號裁定影本一份附卷可稽，又卷附本票影本三張確與原本相
    符，其上有事實欄所載被告偽造丁○○之署名及捺指印，亦經本院於審理時當庭
    勘驗明確（見本院九十三年十月十五日審判筆錄）。綜上所述，堪認被告確有右
    揭偽造有價證券之犯行。
三、對於被告之辯解及有利之證據不採納之理由：
  (一)對於被告之辯解不採納之理由：
    被告丙○○矢口否認有何偽造有價證券之犯行，辯稱：冠威公司人員毆打伊，並
    強迫伊找出有不動產之親人擔保，伊心生畏懼在不得已之情形下，始簽發上開本
    票三張交付冠威公司，以免進一步受害，實際上伊無偽造之故意云云。指定辯護
    人則陳稱：依證人戊○○所供，被告係因車行之要求始簽發其姊姊名義之本票以
    觀，被告係出於無奈之情形下始填載丁○○為共同發票人之本票交付冠威公司云
    云。惟查：(1)被告於九十三年七月二十日本院訊問時供稱：「我們在討論如何還
    款時，有兩個人在外面混的社會人士就打我，而在場還有幾個車行司機總共有六
    、七個人，也都講一些比較兇的話。之後車行老闆又叫我找一個朋友過來保我。
    我朋友過來之後，車行老闆又叫我朋友也簽寫三張本票，才放我們走。」又於九
    十三年十月十五日本院審理時陳稱：「當時車行裡面好幾個人把我強押住，說要
    把我帶到山上，並要我找保證人，我再找戊○○出來，簽了一張五十多萬元本票
    ，他們再拿本案三張空白本票要我簽，我簽我的名字，又指示我簽台中房子所有
    權人的名字，他們之前就知道房子是我姐姐的，我就簽我姐姐名字，當時被毆打
    時，戊○○也有看到。」復於九十三年十一月十六日本院審理時供稱：「（問：
    九十年十月九日在何處簽發本票？）當天在車行戊○○先簽了五十一萬元的本票
    一張，我再簽十二萬元的本票三張。（問：戊○○簽的本票是他自己要簽的，還
    是你要他簽的？）車行硬要我簽，我拜託戊○○一定要幫我簽。（問：戊○○如
    何反應？）剛開始不願意，他看我很緊張就幫我簽。（問：如何強迫你簽？）還
    沒開始簽時，就有二、三人打我，戊○○當時在旁邊看。（問：打你何處？）用
    腳踹我胸部四、五下，用手打我左臉也約四、五下，那兩、三人都有出手，那兩
    、三人我沒有看過他們，他們全身都有刺青，裡面沒有許永珅，乙○○沒有在那
    裡，他們都穿白色短袖內衣，有露出刺青。（問：有無驗傷單？）沒有。（問：
    戊○○在你被打時距離你多遠？）坐我旁邊，我也是坐著。（問：如何簽這三張
    各十二萬元的本票？）許永珅直接命令我再簽三張各十二萬元的本票，簽完後，
    許永珅拿起本票來看又要我再簽我台中房子所有權人名字，他還要我特別寫丁○○的名字、地址時，字體不要和我一樣。（問：這三張十二萬元本票為何與五十
    一萬元發票日及到期日不一樣？）許永珅要我寫這三張本票的日期都要寫不一樣
    的，伍拾壹萬元本票則是寫當天日期。」、「（問：你在簽這三張十二萬元本票
    有人押著你？）沒有。」、「（問：你租車後積欠租金，車行找你去過車行幾次
    ？）兩次。（問：第一次、第二次各在何時？）第一次是我哥哥租的，因我是保
    證人，車行要我承擔，車行找我去要我簽好幾張單據，其中有壹張面額伍拾萬元
    的本票；第二次就是我被打這次。（問：第一次去車行，除了本票外你還有無簽
    其他文件？）印象中好像沒有，但有重新寫一份新的租賃契約。（問：第二次簽
    了哪些東西？）五十一萬元的本票及三張十二萬元的本票。（問：本票上面的日
    期都是你寫的？）許永珅告訴我們日期，五十一萬元的本票是戊○○寫日期，三
    張十二萬元的本票都是我寫日期。（問：到底哪個日期才是正確的？）五十一萬
    元的本票上面的日期才是真正案發當天簽的日期。」被告對於遭受何人以何種方
    式毆打？戊○○有無目睹？許永珅、乙○○有無在場？戊○○當時簽發了幾張本
    票？其所述前後矛盾不一，已見其虛；況且如被告所述遭冠威公司職員數人對其
    胸部、臉部拳打腳踢數下云云為真，何以被告無任何就醫紀錄？事後又未報案處
    理？其所辯有違常情事理，實難憑信。(2)周盈玎於九十一年一月三十日檢察官訊
    問時陳稱：「當天是許銘泉與丙○○一起來租車。租車後車子沒還，錢也未付。
    到十月我們找到車，車子是丙○○在開，雙方有立協議書，由他每天清償一千五
    百元，並立切結書，並提供保證之本票三張。他沒繳幾天又沒繳，我們在十二月
    找到他，他又找戊○○來作保證人，並在十二月五日將車還我們。」證人乙○○
    於九十三年十月十五日本院審理時亦具結證稱：被告簽發上開本票三張後，冠威
    公司仍將甲車交付被告駕駛營業，嗣因被告又未繳納款項，始再找到被告，被告
    復請戊○○出面簽發面額五十一萬元之本票等情在卷。且證人戊○○於九十三年
    十一月十四日本院審理時具結證稱：「（問你有無去過冠威交通公司？）有，去
    過一次。（問：哪天去的？）不記得了，約三、四年前。（問：為何去？）被告
    欠車行車款，被車行找到，他打電話給我要我把他贖回來。（問：你到車行時你
    坐何處？）我跟被告坐一起，還有車行老闆，坐在會客室沙發。（問：現場有幾
    人？）除我及被告之外，老闆及員工共三位。（問：知道老闆何名？）不知道。
    （問：員工有無特徵？）個子壯壯的，其他穿著沒印象，穿短袖，什麼顏色不曉
    得。（問：身上有無其他特徵？）沒印象。好像沒有戴眼鏡。（問：現場發生何
    事？）沒有。只有老闆要求被告要解決債務，否則不讓他離開。（問：你與被告
    是站著還是坐著？）坐著，老闆也坐著，其他兩位員工在裡面做他們自己的事。
    （問：另兩個員工與被告有無談話或身體上的舉動？）都沒有。（問：這兩名員
    工有無限制被告身體或對他做些不當動作？）都沒有。（問：你當時看到被告表
    情，被告有無跟你表示他的心情？）他有跟我陳述，他有請他家人處理事情，但
    家裡不處理這事情，他請我幫忙，否則他沒辦法離開。（問：你看到被告臉上或
    身上有無紅腫、擦傷？）都沒有。（問：有無看到被告在現場被打？）沒有。（
    問：你當時有無簽何文件作保？）我好像有簽本票。（問：當時簽本票金額？）
    金額記不得了。（問：簽本票時有填寫發票日期？）發票日期好像寫當天。（問
    ：本票上除了你簽名，還有何人簽名？）我簽的時候是空白，其他的忘記了。（
    問：你能確定上面字跡都是你的？）是的。（問：你是否就是簽這張本票？提示
    九十一年度偵字第二二三○號第二十一頁）名字、日期是我簽的，但金額不是。
    （問：這張本票上丙○○的名字是何人簽的？）好像車行的人也叫被告簽。（問
    ：你距離被告多遠？）他坐我旁邊，他簽什麼文件我可以看得很清楚。（問：你
    在現場有無看到丙○○簽另外與你相類似的本票？）沒有。（問：當時老闆有無
    叫丙○○簽其他本票作擔保？）沒有。（問：你有無聽老闆叫丙○○簽台中家人
    或不動產的人姓名作擔保？）在我去車行之前，我就聽被告說過他有簽過他姊姊
    名字的本票給車行。是之前聊天時聽被告講的，是我到車行前兩、三個月聽被告
    說的。（問：被告有無提到簽幾張本票、金額？）沒有講過。（問：你有無看過
    這三張本票？提示同上偵卷第十八、十九、二十頁）我沒有看過，但我有問過被
    告為何車行願意將車子交給你開，被告說車行有要求他簽他姊姊名字的本票作擔
    保。（問：被告簽這三張本票時，被告哥哥是否在場？）我不清楚。」而戊○○
    所簽發之面額五十一萬元之本票，其發票日期為九十年十一月二十八日，有該本
    票影本一紙附卷可憑。依上析知，被告簽發上開面額均十二萬元之本票三張之日
    期應係九十年十月九日，當時戊○○根本不在場，其後因被告未依前揭切結書履
    行清償義務，冠威公司再於九十年十一月二十八日找到被告要求清償債務，被告
    始央求戊○○出面簽發面額五十一萬元之本票交付冠威公司。況且，戊○○證述
    未曾目睹冠威公司人員毆打或恐嚇被告，亦未目睹被告身上受有傷勢等情明確。
    從而，被告及辯護人之上開辯詞應係張冠李戴，將被告於九十年十月九日簽發上
    開面額十二萬元之本票三張與戊○○於九十年十一月二十八日簽發面額五十一萬
    元之本票一張混為一談，殊不可取。
  (二)對於被告有利之證據不採納之理由：
    被告提出中華民國身心障礙手冊影本一紙，主張被告因左腳殘障，無力反抗冠威
    公司人員施予之毆打云云。惟查，被告偽造上開本票三紙時，未遭他人施以強暴
    、脅迫，已如前述，上開身心障礙手冊記載被告屬輕度殘障人士，自不足以證明
    被告係於意思自由受壓制之情形下簽發上開本票。
四、法律之適用：
    核被告所為，係犯刑法第二百零一條第一項之偽造有價證券罪。被告於同一時地
    偽造發票人丁○○之上開本票三張，侵害之法益同一，屬實質上一罪。被告於本
    票三張上偽造丁○○之署名及捺指印，係偽造有價證券之部分行為（或謂階段行
    為），而其行使偽造有價證券之低度行為，亦為偽造有價證券之高度行為所吸收
    ，均不另論罪。
五、科刑之審酌情形：
    審酌被告曾因偽造有價證券案件，於九十年二月二日經臺灣臺中地方法院以九十
    年度訴字第五號判決處有期徒刑一年八月，緩刑四年，於九十年三月三日確定，
    有該判決影本及臺灣高等法院被告全國前案紀錄表各一份在卷可考，竟於緩刑期
    間不知悔改，以前案相同手段再犯本案，惡性非輕，犯後逃匿經通緝始到案，且
    編飾情節意圖卸免刑責，虛耗有限之司法資源，犯後態度難認良好，惟被告係殘
    障人士，其偽造之本票面額總計僅三十六萬元，數額非鉅，偽造之主要目的在於
    租車供營業謀生使用等一切情狀，量處如主文所示之刑。上開本票三張，其中偽
    造「丁○○」名義發票部分，應依刑法第二百零五條規定宣告沒收。
據上論斷，應依刑事訴訟法第二百九十九條第一項前段，刑法第二百零一條第一項、
、第二百零五條，罰金罰鍰提高標準條例第一條前段，判決如主文。
本案經檢察官楊四猛提起公訴、經檢察官張慶林到庭執行職務。
中    華    民    國       九十三     年      十一    月      三十      日
                                  臺灣板橋地方法院刑事第十二庭
                                      審判長法  官  樊  季  康
                                            法  官  陳  明  珠
                                            法  官  劉  元  斐
右正本與原本無異。
如不服本判決應於送達後十日內向本院提出上訴狀
中    華    民    國       九十三     年      十一    月      三十      日
                                            書記官  馬  秀  芳
附錄本案論罪科刑法條全文
刑法二百零一條第一項
意圖供行使之用，而偽造、變造公債票、公司股票或其他有價證券者，處三年以上十
年以下有期徒刑，得併科三千元以下罰金。
行使偽造、變造之公債票、公司股票或其他有價證券，或意圖供行使之用，而收集或
交付於人者，處一年以上七年以下有期徒刑，得併科三千元以下罰金。
